【裁判字號】    90,上訴,265
【裁判日期】    901113
【裁判案由】    野生動物保育法
【裁判全文】
臺灣高等法院花蓮分院刑事判決                      九十年度上訴字第二六五號
    上訴人即被告  甲○○
右上訴人即被告因野生動物保育法案件，不服臺灣花蓮地方法院九十年度訴字第一八
六號中華民國九十年九月十日第一審判決（起訴案號：臺灣花蓮地方法院檢察署九十
年度偵字第一○六九號)，提起上訴，本院判決如左：
    主  文
原判決撤銷。
甲○○無罪。
    理  由
一本件公訴意旨略以：甲○○未經主管機關農委會同意，於民國八十九年六月間，在
  臺南縣鹽水鎮舊營里五五號向陳朝鴻以每隻新臺幣（下同）六十元之價格販入珍貴
  稀有野生動物環頸稚幼鳥四千八百餘隻飼養，並自八十九年十一月間某日起至九十
  年三月十七日止，在臺東縣內以每隻二百元至三百五十元不等之價格賣予不特定之
  人，並以之為常業。嗣於九十年三月十七日下午三時三十分許，為警在臺東縣臺東
  市東海國中前東海橋上當場查獲，並扣得保育類野生動物環頸稚十一隻、販售告示
  牌一面，因認甲○○涉犯野生動物保育法第四十條第二項罪嫌云云。
二訊據被告甲○○固坦承右揭未經主管機關同意買賣保育類野生動物之犯行，惟辯稱
  ：伊係於八十九年六月間向在台南縣鹽水鎮舊營里五十五號經營景和雉雞行之陳朝
  鴻購入人工繁殖之四千餘隻環頸雉幼鳥，再加以人工飼養後出售，該批環頸雉係陳
  朝鴻以人工繁殖方式飼養，非屬野生動物，陳朝鴻且有出具合法之持有證明，故伊
  係合法販賣環頸稚等語。
三經查：被告確曾於八十九年六月二十三日向台南縣鹽水鎮舊營里五十五號景和雉雞
  行（負責人陳朝鴻）購入四千八百環頸雉小雞，陳朝鴻所經營之「景和雉雞行」係
  合法持有環頸雉之雉雞營利事業，有被告所提出之收據及臺南縣政府營利事業登記
  證及保育類野生動物證明附卷可按（見偵查卷第八頁、第九頁、第二七頁），且經
  臺南縣政府查明屬實後函復在案（見偵查卷第四四頁所附臺南縣政府九年年五月七
  日九十府農林字第六四六五０號函），足見被告所辯伊所持有之環頸雉係屬人工繁
  殖飼養一節，確非虛構。
四按野生動物保育法第五十五條明定：「適用本法規定之人工飼養、繁殖之野生動物
  ，須經中央主管機關指定公告」（八十三年十月二十九日修正前舊法第四十三條之
  規定為：進口之野生動物或野生動物經人工飼養、繁殖者，如有保育之必要，經中
  央主管機關指定公告，亦適用本法之規定），而人工飼養、繁殖之環頸雉非屬行政
  院農業委員會依野生動物保育法第五十五條規定公告物種，故不適用野生動物保育
  法之相關規定，亦有行政院農業委員會九十年四月九日農林字第九○○一一六七
  ○九號函附卷可稽（見偵查卷第二五頁），是人工飼養、繁殖之環頸雉並非野生動
  物保育法所規範限制之對象，至為顯然。
五原審失察，遽依野生動物保育法第四十條第二項之規定，對被告論罪科刑，顯有未
  合，被告上訴意旨否認犯罪，為有理由，應予撤銷改判，諭知被告無罪之判決。
六據上論斷，應依刑事訴訟法第三百六十九條第一項前段、第三百六十四條、第三百
  零一條第一項前段，判決如主文。
本案經檢察官翟光軍到庭執行職務。
中      華      民      國    九十      年     十一     月     十三     日
                                    審判長法官  謝  志  揚
                                          法官  蔣  有  木
                                          法官  何  方  興
右正本證明與原本無異。
如不服本判決，應於判決送達後十日內向本院提出上訴狀。其未敘述理由者，並應於
提出上訴狀後十日內向本院補提理由狀(均須附繕本)。
                                       書記官  劉  妙  娘
中      華      民      國    九十      年     十一     月     十三     日


司法院資訊處製作；財團法人民間司法改革基金會備份。
